【裁判字號】    98,台抗,384
【裁判日期】    980521
【裁判案由】    給付租金聲請強制執行
【裁判全文】
最高法院民事裁定              九十八年度台抗字第三八四號
再 抗告 人  甲○○
            乙○○
            丙○○
            丁○○
            戊○○
            己○○
共同代理人  楊嘉中律師
上列再抗告人因與相對人庚○○等間請求給付租金聲請強制執行
事件，對於中華民國九十八年三月三十一日台灣高等法院裁定（
九十七年度抗字第二一四四號），提起再抗告，本院裁定如下：
    主  文
原裁定廢棄，應由台灣高等法院更為裁定。
    理  由
本件再抗告人執前台灣台北地方法院士林分院八十年度重訴字第
五五五號判決（下稱第五五五號判決）、原法院八十一年度重上
字第一○七號判決，及本院八十二年度台上字第二○七六號判決
（下稱第二○七六號判決）為執行名義（下稱系爭執行名義），
向台灣士林地方法院（下稱士林地院）聲請對於相對人庚○○等
人為強制執行。經該院認系爭執行名義屬形成判決，不得據以請
求相對人為（調整後租金之）給付，以九十五年度執字第二一八
七一號裁定予以駁回後，再抗告人提起抗告。原法院以：雖第五
五五號判決主文第一項至第四項，均記載：「被告○○○（相對
人或其繼承人）自民國八十年七月一日起就其承租坐落○○○土
地面積○○○之租金按六個月為一期調整為新台幣○○○元給付
原告（再抗告人）」。但上開各審判決關於事實（陳述）及理由
之記載，既僅見再抗告人提起調整租金之形成之訴，未有合併提
起給付之訴，就調整後之租金請求判決命相對人給付之情形。而
第五五五號判決主文所載之「給付原告」，又顯在表明相對人積
欠租金之對象係再抗告人，非命相對人（或其繼承人）給付調整
後之租金予再抗告人等詞。乃維持士林地院之裁定，以裁定駁回
再抗告人之抗告。再抗告人對之提起再抗告。
按依民法第四百四十二條規定請求調整租金，屬形成之訴，固應
於法院為形成判決，以確定其增減之租金額後，當事人始得請求
所增加租金之給付。惟基於訴訟經濟起見，倘當事人於該形成之
訴合併提起給付租金之訴，即非法所不許。本件系爭執行名義中
之第五五五號判決主文第一項至第四項，除均記載：「被告○○
○（相對人或其繼承人）自民國八十年七月一日起就其承租坐落
○○○土地面積○○○之租金按六個月為一期調整為新台幣○○
○元『給付原告』（再抗告人）」外，本院第二○七六號判決之
理由欄，亦已記明：「被上訴人（再抗告人）主張……。求為命
上訴人（相對人）庚○○自八十年七月一日起，每期『給付』伊
之租金為十九萬六千六百三十二元……（第一審按申報總額年息
百分之七調整租金，即命庚○○每期『給付』被上訴人十三萬七
千六百四十二元）……」等語，有各該判決書可稽（士林地院卷
七頁、二一頁）。參以再抗告人前曾執系爭執行名義，就另件士
林地院九十年度民執貴字第八六一一號執行事件，強制執行債務
人謝金能（第五五五號判決之共同被告）之財產參與分配，而受
償十三萬元，經執行法院書記官註記於第五五五號判決（同上卷
七頁）等情。則依系爭執行名義之歷審判決所載事實（陳述）及
理由，各該判決是否僅係調整租金之形成判決？而無再抗告人合
併提起給付租金之訴情形？殊非無疑。原法院未遑詳予調查審認
，遽為不利於再抗告人之裁定，自嫌速斷。再抗告意旨，指摘原
裁定不當，求予廢棄，非無理由。
據上論結，本件再抗告為有理由。依強制執行法第三十條之一，
民事訴訟法第四百九十五條之一第二項、第四百七十七條第一項
、第四百七十八條第二項，裁定如主文。
中    華    民    國  九十八  年    五    月  二十一  日
                      最高法院民事第三庭
                          審判長法官  蘇  茂  秋
                                法官  陳  碧  玉
                                法官  王  仁  貴
                                法官  張  宗  權
                                法官  葉  勝  利
      本件正本證明與原本無異
                                      書  記  官
中    華    民    國  九十八  年    六    月    二    日
                                                      Ｅ


司法院資訊處製作；財團法人民間司法改革基金會備份。
